【裁判字號】    99,交抗,1886
【裁判日期】    991026
【裁判案由】    違反道路交通管理處罰條例
【裁判全文】
臺灣高等法院交通事件裁定            99年度交抗字第1886號
抗  告  人
即受處分人  甲○○
上列抗告人即受處分人因違反道路交通管理處罰條例案件，不服
臺灣桃園地方法院中華民國99年8 月31日所為裁定（99年度交聲
字第1014號），提起抗告，本院裁定如下：
    主  文
原裁定撤銷，發回臺灣桃園地方法院。
    理  由
一、抗告意旨略以：肇事當時天色較昏暗，抗告人即受處分人甲
    ○○（下稱受處分人）於事發時已再三確認方起步，並未發
    現車前有人，否則伊一定會讓行人先行通過，又因其所駕駛
    之車輛係老車，冷氣、引擎聲大，門窗又關閉，車子亦無任
    何跳動，伊並未聽到任何聲響，若知肇事，伊不會逃逸，且
    伊已盡心盡力與受害者家屬調解；伊已逾50歲，並無任何謀
    生技能，只能開車送貨，須工作養家及照顧父親，吊銷駕照
    對伊生活影響重大，請求勿吊銷伊駕駛執照等語，並隨抗告
    狀檢附受處分人父親、任職公司負責人、受害者家屬所寫之
    懇請書3 份。
二、經查，原裁定意旨略以：抗告人即受處分人甲○○（下稱受
    處分人）於民國99年4 月27日晚間7 時20分許，駕駛車牌號
    碼GD-300號營業用大貨車沿桃園縣蘆竹鄉○○路由南往北方
    向行駛，在行經中正路與忠孝西路之交岔路口，並於停等紅
    燈後起駛直行通過路口之際，竟不讓由忠孝西路欲橫越中正
    路至忠孝東路，已沿行人穿越道且步行至其貨車前方之行人
    陳洪巧優先通行，仍冒然駕車直行，致先將被害人陳洪巧撞
    倒於地，車身再由被害人身上輾過，使被害人受有骨盆骨折
    併腹血之傷害引發低血容性休克死亡。而受處分人在肇事後
    復未停車查看或對被害人施以救護，即駕車離去；嗣經到場
    處理之桃園縣政府警察局交通隊員警調查後，查知肇事人為
    受處分人，以其有「起駛前，不讓行人優先通行」、「汽車
    駕駛人駕駛汽車肇事致人死亡而逃逸」等違規情事，開立桃
    警局交字第DP0000000 號舉發道路交通管理事件通知單逕行
    舉發。受處分人收受該通知單，經向交通部公路總局新竹區
    監理所桃園監理站（下稱原處分機關）提出申訴後，原處分
    機關仍認受處分人違規事實明確，乃依道路交通管理處罰條
    例第45條第10款、第62條第3 項（裁決書漏載）、第4 項，
    及違反道路交通管理事件統一裁罰基準及處理細則第41條、
    43條、第44條、第67條等規定，於99年7 月8 日開立桃監裁
    罰字第裁52-DP0000000號裁決書，裁處受處分人罰鍰新臺幣
    （下同）9600元，並吊銷其駕駛執照，且終身不得再考領等
    處分，原審法院認為原處分機關所為上開處分並無違誤，因
    而駁回受處分人聲明異議等語，固非無見，然查：
（一）按「一行為同時觸犯刑事法律及違反行政法上義務規定者
      ，依刑事法律處罰之。但其行為應處以其他種類行政罰或
      得沒入之物而未經法院宣告沒收者，亦得裁處之。前項行
      為如經不起訴處分或為無罪、免訴、不受理、不付審理之
      裁判確定者，得依違反行政法上義務規定裁處之。」行政
      罰法第26條定有明文。又「其他種類行政罰」，係指違反
      行政法上義務應受「裁罰性」的「不利處分」而言，依行
      政罰法第2 條規定，應包括限制或禁止行為的吊扣證照處
      分。上該規定揭示「一事不二罰」之原則，探究其立法目
      的，無非以一行為同時觸犯刑事法律及違反行政法上義務
      規定時，由於刑罰與行政罰同屬不法行為的制裁，而刑事
      法律處罰由司法機關依法定程序為之，較符合正當法律秩
      序，應予優先適用，且刑罰的懲罰作用較強，依刑事法律
      處罰，已足資警惕，無再處以行政罰而為一事二罰之必要
      ；惟罰鍰以外的沒入或其他種類行政罰，因兼具維護公共
      秩序作用，為達行政目的，行政機關仍得併予裁處。是一
      行為同時造成刑罰法律與行政秩序罰規定發生競合適用之
      關係時，基於「一事不二罰」之法理，經由立法程序確立
      應以刑罰優先為原則，避免行為人承受過度且重複之處罰
      。
（二）查本件受處分人甲○○所涉起駛前不讓行人優先通行肇致
      被害人死亡、汽車駕駛人駕駛汽車肇事致人死亡而逃逸等
      交通違規情事，同時觸犯刑法第276 條第2 項之業務過失
      致死罪嫌及同法第185 條之4 之肇事逃逸罪嫌，於原審為
      本件裁定時，均尚在偵查、審理程序而未確定，有本院被
      告全國前案紀錄表在卷可憑；原審未加審酌本件是否符合
      行政罰法第26條之相關規定，逕以受處分人違規事證明確
      ，維持原處分機關之裁罰，殊嫌率斷。又原處分機關係就
      受處分人上開二項交通違規行為一併裁處，罰鍰處分、吊
      扣駕駛執照部分是否得以區分，允宜詳為查核審究。抗告
      人提起本件抗告意旨雖未指摘及此，然原裁定既有上揭可
      議之處，自屬無可維持，又為維護抗告人之審級利益，應
      由本院將原裁定撤銷，發回原審法院查明後，更為適法裁
      定。
據上論結，應依道路交通案件處理辦法第26條，刑事訴訟法第41
3 條，裁定如主文。
中    華    民    國    99    年    10    月    26    日
                  刑事第十九庭審判長法  官  鄧振球
                                    法  官  潘翠雪
                                    法  官  彭幸鳴
以上正本證明與原本無異。
不得再抗告。
                                    書記官  陳靜姿
中    華    民    國    99    年    10    月    26    日

司法院資訊處製作；財團法人民間司法改革基金會備份。
